【裁判字號】    99,訴,814
【裁判日期】    990729
【裁判案由】    違反毒品危害防制條例
【裁判全文】
臺灣彰化地方法院刑事判決               99年度訴字第814號
公  訴  人  臺灣彰化地方法院檢察署檢察官
被      告  甲○○
上列被告因違反毒品危害防制條例案件，經檢察官提起公訴（99
年度撤緩毒偵字第19號），本院改依簡式審判程序判決如下：
    主  文
甲○○施用第一級毒品，累犯，處有期徒刑拾壹月。
    事  實
一、甲○○前於民國（下同）90年間因施用第二級毒品案件，經
    本院以90年度毒聲字第688 號裁定移送觀察勒戒後，認無繼
    續施用毒品之傾向，而於90年4 月4 日執行完畢釋放，並由
    臺灣彰化地方法院檢察署檢察官以90年度毒偵字第300 號為
    不起訴處分確定。另於91年間因施用第一級毒品案件，由臺
    灣彰化地方法院檢察署檢察官聲請強制戒治並提起公訴，由
    本院以91年度毒聲字第3061號裁定令入戒治處所施以強制戒
    治，嗣其成效經評定合格，無繼續戒治必要，復經本院以92
    年度毒聲字第982 號裁定停止戒治付保護管束，所餘戒治期
    間付保護管束，並於92年5 月15日出所，惟因違反保護管束
    應遵守事項情節重大，再由本院以92年度毒聲字第2234號裁
    定撤銷停止戒治，令入戒治處所施以強制戒治，嗣因法律修
    正施行，毋庸繼續執行強制戒治而於93年1 月12日報結；刑
    事責任部分則由本院以92年度訴字第273 號判處有期徒刑9
    月確定。另於96年間因施用第一級毒品案件，經本院以96年
    度訴字第2307號判處有期徒刑8 月，經上訴後，由臺灣高等
    法院臺中分院以97年度上訴字第513 號駁回上訴確定，入監
    執行後，甫於98年1 月22日縮刑期滿執行完畢。詎其仍不知
    悔改，復基於施用第一級毒品海洛因之犯意，於98年7 月30
    日下午8 時許，在其位於彰化縣溪州鄉○○村○○○路16號
    住所，以將第一級毒品海洛因粉末摻入香菸內點燃吸食之方
    式，施用第一級毒品海洛因1 次。嗣於98年8 月1 日中午12
    時30分許，為警持搜索票在前開住所處查獲，經其同意採集
    尿液檢體送鑑驗，結果呈嗎啡陽性反應，始悉上情。
二、案經彰化縣警察局田中分局報請臺灣彰化地方法院檢察署檢
    察官偵查起訴。
    理  由
一、按除被告所犯為死刑、無期徒刑、最輕本刑為3 年以上有期
    徒刑之罪或高等法院管轄第1 審案件者外，於刑事訴訟法第
    273 條第1 項程序進行中，被告先就被訴事實為有罪之陳述
    時，審判長得告知被告簡式審判程序之旨，並聽取當事人、
    代理人、辯護人及輔佐人之意見後，裁定進行簡式審判程序
    ；除簡式審判程序及簡易程序案件外，第1 審應行合議審判
    ，刑事訴訟法第273 條之1 第1 項、第284 條之1 分別定有
    明文。本件被告甲○○所犯係死刑、無期徒刑、最輕本刑為
    3 年以上有期徒刑或高等法院管轄第1 審案件以外之罪，並
    於本院行準備程序時就被訴事實為有罪之陳述，本院合議庭
    依前揭規定，經評議結果，裁定改由受命法官獨任行簡式審
    判程序，先予敘明。
二、上揭犯罪事實，業據被告甲○○於警、偵訊、本院行準備程
    序與審理時均坦承不諱，且其於98年8 月1 日為警查獲時所
    採取之尿液，經送鑑驗結果，確呈嗎啡陽性反應，此有彰化
    縣警察局北斗分局委託檢驗尿液代號與真實姓名對照認證單
    、詮昕科技股份有限公司98年8 月13日所出具之濫用藥物尿
    液檢驗報告各1 紙附卷可稽，應認被告之自白確與事實相符
    ，洵堪採信。
三、次按施用第一、二級毒品為犯罪行為，毒品危害防制條例第
    10條定有處罰明文。故施用第一、二級毒品者，依前揭規定
    本應科以刑罰。惟基於刑事政策，對合於一定條件之施用者
    ，則依同條例第20條、第23條之規定，施以觀察、勒戒及強
    制戒治之保安處分。又毒品危害防制條例於92年7 月9 日修
    正公布，自93年1 月9 日施行，其中第20條、第23條將施用
    毒品之刑事處遇程序，區分為「初犯」及「5 年內再犯」、
    「5 年後再犯」。依其立法理由之說明：「初犯」，經觀察
    、勒戒或強制戒治後，應為不起訴處分或不付審理之裁定；
    經觀察、勒戒或強制戒治執行完畢釋放後，「5 年內再犯」
    者，因其再犯率甚高，原實施之觀察、勒戒及強制戒治既已
    無法收其實效，爰依法追訴或裁定交付審理。至於經觀察、
    勒戒或強制戒治執行完畢釋放後，「5 年後再犯」者，前所
    實施之觀察、勒戒或強制戒治已足以遮斷其施用毒品之毒癮
    ，為期自新及協助其斷除毒癮，仍適用「初犯」規定，先經
    觀察、勒戒或強制戒治之程序。從而依修正後之規定，僅限
    於「初犯」及「5 年後再犯」2 種情形，始應先經觀察、勒
    戒或強制戒治程序。倘被告於5 年內已再犯，經依法追訴處
    罰，縱其第3 次（或第3 次以上）再度施用毒品之時間，在
    初犯經觀察、勒戒或強制戒治執行完畢釋放5 年以後，已不
    合於「5 年後再犯」之規定，且因已於「5 年內再犯」，顯
    見其再犯率甚高，原實施觀察、勒戒或強制戒治，已無法收
    其實效，即應依該條例第10條處罰（最高法院95年度第7 次
    刑事庭會議及97年度第5 次刑事庭會議決議參照）。經查，
    本件被告前於90年間因施用第二級毒品案件，經本院以90年
    度毒聲字第688 號裁定移送觀察勒戒後，認無繼續施用毒品
    之傾向，而於90年4 月4 日執行完畢釋放，並由臺灣彰化地
    方法院檢察署檢察官以90年度毒偵字第300 號為不起訴處分
    確定。另於91年間因施用第一級毒品案件，由臺灣彰化地方
    法院檢察署檢察官聲請強制戒治並提起公訴，由本院以91年
    度毒聲字第3061號裁定令入戒治處所施以強制戒治，嗣其成
    效經評定合格，無繼續戒治必要，復經本院以92年度毒聲字
    第982 號裁定停止戒治付保護管束，所餘戒治期間付保護管
    束，並於92年5 月15日出所，惟因違反保護管束應遵守事項
    情節重大，再由本院以92年度毒聲字第2234號裁定撤銷停止
    戒治，令入戒治處所施以強制戒治，嗣因法律修正施行，毋
    庸繼續執行強制戒治而於93年1 月12日報結；刑事責任部分
    則由本院以92年度訴字第273 號判處有期徒刑9 月確定等情
    ，有臺灣高等法院被告前案紀錄表及臺灣彰化地方法院檢察
    署刑案資料查註紀錄表各1 份在卷足憑，而被告本件施用第
    一級毒品之犯行，雖係在前次觀察勒戒執行完畢5 年後所犯
    ，惟被告於上開觀察勒戒執行完畢5 年內，曾因施用毒品案
    件經法院宣示判決並確定，已詳述如前，則揆諸前揭決議意
    旨，均毋須再重新施予觀察、勒戒或強制戒治之處遇程序，
    逕以訴追處罰，應予依法論科。
四、核被告所為，係犯毒品危害防制條例第10條第1 項之施用第
    一級毒品罪。被告為施用毒品而持有第一級毒品，其持有之
    低度行為應為施用之高度行為所吸收，不另論罪。又被告有
    上開犯罪事實欄所載之前科紀錄，而於98年1 月22日執行完
    畢等情，有臺灣高等法院被告前案紀錄表1 份附卷可稽，被
    告於受有期徒刑之執行完畢後，5 年內故意再犯有期徒刑以
    上之罪，為累犯，應依刑法第47條第1 項之規定，加重其刑
    。爰審酌被告前曾有施用毒品罪行，經送觀察、勒戒後，猶
    不知悔改，再施用毒品不輟，不僅戕害自身健康，更辜負國
    家將之視為病人，並施以長時間之戒治處遇之苦心，惟其對
    他人權益之侵害仍屬有限，於犯後已坦承犯行，態度良好、
    深表悔悟，暨其犯罪動機、目的、手段、施用次數及其智識
    程度、生活狀況等一切情狀，量處如主文所示之刑，以資懲
    儆。
據上論斷，應依刑事訴訟法第273 條之1 第1 項、第299 條第1
項前段，毒品危害防制條例第10條第1 項，刑法第11條前段、第
47條第1 項，判決如主文。
本案經檢察官林于人到庭執行職務。
中    華    民    國    99    年    7     月    29    日
                  刑事第九庭    法  官  蕭文學
以上正本證明與原本無異。
如不服本判決應於收受判決後10日內，向本院提出上訴書狀，並
應敘述具體理由;其未敘述上訴理由者，應於上訴期間屆滿後20
日內向本院補提理由書（均須按他造當事人之人數附繕本）「切
勿逕送上級法院」。
中    華    民    國    99    年    7     月    29    日
                                書記官  卓俊杰
附錄本案論罪科刑法條全文：
毒品危害防制條例第10條
施用第一級毒品者，處六月以上五年以下有期徒刑。
施用第二級毒品者，處三年以下有期徒刑。

司法院資訊處製作；財團法人民間司法改革基金會備份。
